【裁判字號】    98,易,2571
【裁判日期】    990129
【裁判案由】    侵占
【裁判全文】
臺灣臺北地方法院刑事判決              98年度易字第2571號
公  訴  人  臺灣臺北地方法院檢察署檢察官
被      告  黃淳禕
上列被告因侵占案件，經檢察官提起公訴（98年度偵緝字第1465
號），本院判決如下：
    主    文
黃淳禕無罪。
    理    由
一、公訴意旨略以：被告丁○○為職業計程車駕駛，竟意圖為自
    己不法所有，於民國九十八年一月三十一日下午九時十三分
    ，趁搭載證人即乘客丙○○（下逕稱其名）前往臺北市○○
    路○段一一一號之「萬芳醫院」（下逕稱萬芳醫院）處，丙
    ○○下車時不慎將渠所有之ＮＯＫＩＡ型號六五○○Ｓ、序
    號為000000000000000號（下稱本案序號）
    行動電話（下稱本案手機）一具遺留車內的機會，將該行動
    電話侵占入己。嗣經丙○○報警循線查知上情。因認被告涉
    犯刑法第三百三十七條侵占遺失物犯嫌云云。
二、按「犯罪事實應依證據認定之，無證據不得認定犯罪事實。
    」、「不能證明被告犯罪者．．．應諭知無罪之判決。」刑
    事訴訟法第一百五十四條第二項、第三百零一條第一項分別
    定有明文。次按認定犯罪事實應憑積極證據，倘積極證據不
    足以為不利於被告事實之認定時，即應為有利被告之認定，
    更不必有何有利之證據。再認定犯罪事實所憑之證據，雖不
    以直接證據為限，間接證據亦包括在內，然而無論直接或間
    接證據，其為訴訟上之證明，須於通常一般之人均不致有所
    懷疑，而得確信其為真實之程度者，始得據為有罪之認定，
    倘其證明尚未能達到此一程度，而有合理之懷疑存在時，致
    使無從形成有罪之確信，根據「罪證有疑，利於被告」之證
    據法則，即不得遽為不利被告之認定。最高法院亦分別著有
    三十年上字第八一六號判例、七十六年臺上字第四九八六號
    判例、九十四年度臺上字第五五○九號判決意旨可資參照。
三、公訴人認被告涉有侵占遺失物犯嫌，無非以(一)丙○○指訴渠
    將本案手機遺失在被告所駕駛的車牌號碼四一三－ＹＥ號計
    程車上（下稱本案計程車）。(二)丙○○指訴渠發現本案手機
    （遺失時搭配丙○○所申辦使用之0000000000號
    門號，下稱本案門號）遺失後，曾以朋友的電話撥打本案門
    號，接聽的男子自稱是搭計程車的乘客，並將本案手機轉給
    司機接聽，司機表示俟將乘客送達目的地後，會將本案手機
    攜至萬芳醫院還給丙○○。(三)被告自承案發當日曾駕駛本案
    計程車搭載丙○○至萬芳醫院等資為論據。訊據被告固自白
    案發當日晚間九時許，駕駛本案計程車搭載丙○○等人自「
    新店大坪林捷運站」前往萬芳醫院，核與丙○○此部分之指
    訴相符，且有萬芳醫院大門監視錄影器翻拍畫面在卷可稽（
    臺灣臺北地方法院檢察署九十八年度偵字第九三七三號卷第
    一四頁參照），足以擔保被告前開任意性自白與事實相符。
    然被告堅詞否認有何公訴人所指犯行，辯稱：伊記得有載人
    去萬芳醫院，照監視錄影翻拍畫面來看也是這樣，當天有聽
    到車隊電台呼叫說要幫忙找一支遺失在車上的手機，但伊沒
    有看到。並沒有乘客轉交一支手機給伊，也沒有和丙○○通
    電話承諾要將本案手機攜回萬芳醫院返還，更沒有侵占本案
    手機。從法院調到的相關通聯紀錄，根本和伊無關等語。經
    查：丙○○雖證稱：「當天晚上九點左右吃完春酒，我從新
    店大坪林的捷運站坐計程車回去萬芳醫院，我下車的時候才
    剛走沒有幾步路想要打手機，發現我的．．．手機不在我的
    身上，我立刻以我朋友黃欣瑩手機（之後，丙○○檢閱檢察
    官提示之資料，表示黃欣瑩手機門號為000000000
    0號，下稱黃欣瑩門號）打我的手機號碼，想要聯繫，結果
    有一個男性成年人接電話，我問他是誰，為何有我的手機。
    他說我的手機在計程車後座乘客座位上面，我詢問他可不可
    以歸還我的手機，他說把電話給司機先生聽，後來司機先生
    接聽我的電話，我問他在哪裡，可不可以約個時間地點還給
    我手機，他說他現在搭載一位乘客要去羅斯福路，載完那乘
    客，他可以歸還我手機，我說在萬芳醫院的門口等司機先生
    ，司機說好。」、「（問：妳最後一次打通妳的手機是幾點
    ？）答：我從計程車上要回去萬芳醫院好像還以我的手機打
    給我朋友劉家駿講電話，然後把手機塞回我的口袋，後來就
    沒有再打電話了。我最後一次打通我的手機是用黃欣瑩打我
    的手機門號有個自稱撿到手機的人接到的時候，幾點不記得
    了。」、「（問：妳當時是一個人乘坐計程車？）答：還有
    我的同事黃欣瑩、黃秀戀。」、「（問：妳是在下車之後立
    刻以黃欣瑩的手機打妳的門號？）答：是。」（本院卷第七
    五頁背面至七七頁參照）。且依據丙○○提出之本案門號九
    十八年一月三十一日受話通話明細單（臺灣臺北地方法院檢
    察署九十八年度偵緝字第一四六五號卷第四一頁參照），本
    案門號於九十八年一月三十一日下午八時三十四分五十三至
    五十七秒許，曾與門號0000000000號的電話（丙
    ○○證稱，此門號為渠友人劉家駿使用，本院卷第七六頁背
    面參照，下稱劉家駿門號）有四秒鐘的通聯。同日下午九時
    十四分二十七秒至十五分八秒，與黃欣瑩門號有四十一秒之
    通聯。同日下午十時二分十四秒至十七秒，與劉家駿門號有
    三秒鐘之通聯。足證丙○○證述曾以黃欣瑩門號撥打以追蹤
    本案手機下落乙節屬實。且九十八年一月三十一日下午八時
    三十四分、十時二分許，劉家駿亦曾撥通本案門號。惟查，
    經以本案手機序號，查詢九十八年一月三十一日起至九十八
    年六月三十日止，曾使用該手機的所有門號雙向通聯紀錄後
    ，結果呈現，於九十八年一月三十一日當日，有一通於當日
    下午七時三十三分十秒許，以00000000000門號
    使用本案手機，與000000000號電話通聯之紀錄，
    且本案手機當時所在位置，係址設澎湖縣西鄉隘門村一二六
    之一號二樓頂基地台的收發訊範圍內。此有中華電信資料查
    詢單在卷可稽（前開偵緝字卷第二七頁參照）。亦即，案發
    當日九十八年一月三十一日下午七時三十三分十秒許，插入
    本案手機之ＳＩＭ卡門號，並非丙○○申辦使用之0000
    000000號，而是00000000000號。且當時
    使用本案手機的人，位在澎湖縣西鄉隘門村一二六之一號二
    樓頂附近。然丙○○證述，九十八年一月三十一日下午七時
    三十三分，渠在臺北縣新店市大坪林附近吃春酒，不在澎湖
    縣，也不知道000000000號的電話（本院卷第七七
    頁參照）。次查，九十八年一月三十一日起至九十八年六月
    三十日止，使用本案序號手機之門號，多為0000000
    0000號、0000000000號。收發訊基地台位置
    ，多次在澎湖縣西嶼鄉及臺北縣新莊市○○○○段期間中華
    電信資料查詢、臺灣大哥大資料查詢、遠傳ＣＤＲ  ＥＮＱ
    ＵＩＲＹ  ＲＥＰＯＲＴ（雙向）可考（前開偵緝字卷第二
    七至三○、二五至二六、三二頁參照）。而0000000
    000號之申辦人，乃是依現有卷證資料，與被告、丙○○
    兩不相識之乙○○，此有臺灣大哥大資料查詢一份可證（本
    院卷第四七頁參照），且乙○○於申辦該門號時所留戶籍地
    址，亦為澎湖縣西嶼鄉內垵村內垵六六號之一二（記帳地址
    則為臺北縣新莊市○○路三七七巷一之九號七樓）。本院為
    求慎重，除傳喚乙○○到庭外（乙○○嗣未到庭），復分析
    上開通聯紀錄後，傳喚上開與00000000000號、
    0000000000號電話有多次聯絡之0000000
    000號申請人即證人甲○○（下逕稱其名），其證稱：「
    我申請使用的是0000000000號碼。」、「（問：
    你有沒有打電話給0000000000的門號過？）答：
    沒有印象。」、「（問：是否認識乙○○？）答：認識。」
    、「（問：如何認識？）答：他是我工作上認識的，．．．
    我們是上下游合作夥伴而認識。乙○○常常在深圳，不常待
    在臺灣。」、「（問是否常常聯絡？）答：是。」、「（問
    ：以何方式聯絡？）答：電話或是公司電話聯絡。」、「（
    問：乙○○的門號？）答：乙○○的門號我沒有記住，我要
    看手機紀錄，電話0000000000。．．．就是法官
    剛才問我的那隻電話門號。乙○○在深圳手機使用之門號0
    0000000000。」、「（問：乙○○跟澎湖有無地
    緣關係？）答：他是澎湖人。」、「（問：他是不是時常到
    澎湖返鄉或是遊玩居住？）答：是。」、「（問：是否常常
    聯絡？）答：是。」、「（問：九十八年六月間你有沒有跟
    乙○○聯繫？）答：有可能。」（本院卷第七七頁背面至七
    八頁參照）。甲○○在本院未提示任何通聯、申辦資料之情
    形下，所證述之內容與前述客觀資料完全相符，其證詞可信
    度極高，足認本案手機顯可疑是遭到乙○○侵占後，搭配以
    其申辦之00000000000、0000000000
    門號使用。至於為何於九十八年一月三十一日下午七時三十
    三分十秒許，本案手機內之ＳＩＭ卡即是乙○○使用之00
    000000000門號，且本案手機位在澎湖縣西鄉隘門
    村一二六之一號二樓頂基地台的收發訊範圍內。但丙○○卻
    稱渠在本案計程車上好像還用本案手機打電話給劉家駿，然
    後把手機塞回口袋（本院卷第七六頁參照），且九十八年一
    月三十一日下午八時三十四分、十時二分許，劉家駿、黃欣
    瑩仍可以撥通丙○○門號等語。但不排除是丙○○記憶錯誤
    、事實上本案手機遠在九十八年一月三十一日下午七時前已
    遺失，以及乙○○有在九十八年一月三十一日下午七時三十
    三分十秒許至下午八時三十四分、十時二分許，抽換本案手
    機內ＳＩＭ卡使用之可能（可能乙○○在九十八年一月三十
    一日下午七時曾將其申辦之00000000000門號插
    入本案手機手使用，但旋又換回本案門號之ＳＩＭ卡。或者
    本案門號當時被乙○○置入其他手機使用。因丙○○提出之
    前述本案門號九十八年一月三十一日受話通話明細單，僅是
    「本案門號」受話之紀錄而非本案門號雙向通聯紀錄，更非
    以「本案手機序號」查詢之該段期間曾以本案手機收發訊之
    所有門號雙向通聯紀錄，故無法精確判斷本案門號、本案手
    機之完整使用狀況）。另外，丙○○以黃欣瑩門號撥打本案
    門號時，向丙○○表示在計程車後乘客座位上面撿到手機，
    且要把電話給司機先生聽之男子，及之後自稱司機而接聽該
    通電話之男子，亦有可能是乙○○與不詳人士扮演以欺騙丙
    ○○之角色與情詞。該等事實不能資為不利被告之證據。
四、綜上所述，公訴人所舉之證據與所指出之證明方法尚未足使
    本院確信被告犯罪。此外，於本院應依職權調查證據之範圍
    內，又查無其他積極證據足證被告有何公訴人所指犯行，揆
    諸前開說明，不能證明被告犯罪，應為被告無罪之諭知。而
    乙○○是否果真涉及侵占本案手機犯行，應由檢察官另行依
    法偵辦，附此敘明。
據上論斷，應依刑事訴訟法第二百八十四條之一、第三百零一條
第一項，判決如主文。
本案經檢察官劉文婷到庭執行職務。
中    華    民    國    99    年    1    月    29     日
                  刑事第十庭      法  官  姚念慈
以上正本證明與原本無異。
如不服本判決，應於判決送達後十日內，檢具繕本向本院提出上
訴狀上訴於臺灣高等法院。
                                  書記官  劉芸珊
中    華    民    國    99    年    1    月    29     日

司法院資訊處製作；財團法人民間司法改革基金會備份。
